【裁判字號】    92,訴,241
【裁判日期】    921203
【裁判案由】    偽造文書
【裁判全文】
臺灣宜蘭地方法院刑事判決                          九十二年度訴字第二四一號
    公  訴  人  臺灣宜蘭地方法院檢察署檢察官
    被      告  丙○○
                丁○○
右列被告等因偽造文書案件，經檢察官提起公訴（九十二年度偵字第九五八號），本
院判決如左：
    主  文
丙○○共同行使偽造私文書，足以生損害於公眾及他人，累犯，處有期徒刑肆月，如
易科罰金以參佰元折算壹日。偽造於切結書上之「乙○○」署押壹枚沒收。
丁○○共同行使偽造私文書，足以生損害於公眾及他人，處有期徒刑參月，如易科罰
金以參佰元折算壹日。偽造於切結書上之「乙○○」署押壹枚沒收。
    事  實
一、丙○○前因違反麻醉藥品管理條例案件，經本院八十五年易字第四０五號判處有
    期徒刑七月，嗣經台灣高等法院八十五年上易字第四一六一號駁回上訴確定，並
    於民國八十六年八月十八日縮短刑期執行完畢，仍不知悔改，明知乙○○於八十
    七年間並未在清石營造有限公司（以下稱清石公司）工作，竟與清石公司工地主
    任丁○○共同基於偽造及行使偽造私文書之犯意連絡，由丙○○提供乙○○於八
    十七年十一月間某日，為擔保向其所借新台幣（以下同）五萬元之債務而交付之
    印鑑證明、身分證及印章一枚予丁○○，丁○○收受後，即於八十八年二月五日
    清石公司申報八十七年度營利事業所得稅之期間，在清石公司八十七年乙○○薪
    工資表內之薪資受領人姓名欄上偽簽乙○○署名一枚，並於該薪工資表薪津欄內
    ，盜用丙○○交付之乙○○印章按月蓋於領款蓋章欄及合計欄上，而偽造乙○○
    於八十七年間逐月向清石公司具領一萬二千五百元，合計十五萬元之薪工資表私
    文書，復在乙○○名義之切結書內偽簽乙○○署名二枚，並於立切結書人欄盜用
    乙○○上開印章蓋在切結書立切結書人欄上，而偽造乙○○切結向清石公司領取
    八十七年薪資共十五萬元之切結書私文書，足以生損害於乙○○，其後，丁○○
    並行使偽造之上開薪工資表及切結書交付不知情之清石公司據以申報營利事業所
    得稅，使清石營造公司因此短少應繳之營利事業所得稅額三萬七千五百元，足生
    損害於乙○○及稅捐稽徵機關課徵營利事業所得稅金額之正確性。迨於九十一年
    底，乙○○接獲財政部臺灣省北區國稅局八十七年度補稅通知後，始悉上情。
二、案經乙○○訴由台灣宜蘭地方法院檢察署檢察官偵查起訴。
    理  由
一、訊據被告丙○○對於告訴人乙○○欠其五萬元之事實；被告丁○○對於上述告訴
    人名義之薪工資表及切結書並蓋用告訴人印章之事實，均供承不諱。惟均矢口否
    認有偽造文書之犯行。被告丙○○辯稱告訴人並未交付印鑑證明、身分證及印章
    ，其更未將告訴人之印鑑證明、身分證及印章交被告丁○○使用云云；被告丁○○辯稱告訴人確有於八十七年間在清石公司建築工地從事雜務工作，而告訴人之
    身分證及、印章及印鑑證明影本均係告訴人交其用以製作薪工資表及切結書云云
    。經查：
（一）告訴人乙○○確係於八十七年八月二十四日在宜蘭縣宜蘭市○○路二之十五號
      譚國勇婦產科診所生產，有該診所出具之出生證明書一紙在卷可稽，而告訴人
      在八十七年間與吳榮森同住在林格舟位於宜蘭市○○路四十九巷二弄五十八號
      且無工作，業據證人吳榮森、林格舟在偵查中證述在卷，是告訴人指訴其八十
      七年間並未受僱清石公司工作乙節，尚非虛偽。被告丁○○雖辯稱告訴人於八
      十七年有在清石公司建築工地做清潔、買便當等雜務，且因此領取薪資十五萬
      元云云，惟查，告訴人在上述接近預定產期前一個月，及產後一個月，依常情
      顯不可能在通常工作日內猶在建築工地從事雜務工作，然依上揭薪工資表，告
      訴人不僅在生產前一個即八十七年七月，產後一個月之七月，甚或生產當月之
      七月仍持續工作，且具領之薪資相同於當年之其他月份，就此已非無疑，被告
      丁○○雖復辯稱係將告訴人全年所領薪資十五萬元，平均為月領一萬二千五百
      元云云，惟依警卷所附被告丁○○同時製作之楊蘭生、蕭基財、江阿蔥、鄭忠
      太、張清標、黃正枝、陳串輝、楊青山、陳阿水、林阿允、林麗卿、陳玉雪、
      游進東、林俊豪、盧清和、林志明、李麗珠、莊文通、楊家成、吳火木、劉三
      郎等人八十七年薪工資，均係按實際工作月數具領，被告丁○○所辯，顯與其
      通常製作薪工資按實際月數填寫之方式不符，所辯尚難採信。參以告訴人倘有
  在清石公司建築工地擔任雜務工作一年，則該段工作期間應有他人與告訴人共
      事，惟被告丁○○自九十二年四月十日檢察官偵查中諭知其提出與此相關之證
      據供調查，惟迄審理時皆無法就此提出相關之證據供調查，其空言否認，尚難
      採信。至同案被告丙○○於偵查時雖供稱其見過告訴人幾次在搬木板云云，惟
      復改稱在梅花湖清石公司工地見過告訴人做事，然不敢確定云云，然丙○○復
      供稱告訴人上開工作係其介紹，而倘告訴人工作係丙○○介紹，其自不可能不
      認識告訴人，其供述前後不一已有瑕疪，顯係附和同案被告丁○○之詞，委無
      可取。綜上，告訴人於八十七年間並無在清石公司工作之事實，已足認定。
（二）告訴人乙○○於八十七年十一間某日向被告丙○○借款五萬元，迄今未還，借
      款時，告訴人為取信丙○○，另提出所有宜蘭縣羅東鎮○○路一七五號五樓之
      一房屋及座落基地之所有權狀及該地號土地之謄本，以及印鑑證明、身分證及
      印章一枚交予丙○○以為擔保，上開擔保品皆還在丙○○持有中乙節，迭據告
      訴人指訴在卷，並有丙○○提出之上開房屋及土地所有權狀及土地謄本（均影
      本），以及被告丁○○提出之印鑑證明書影本在卷可稽，被告丙○○雖另辯稱
      僅收受房屋、土地所有權狀以及土地謄本云云，被告丁○○另辯稱因告訴人怕
      沾污手指，不肯在上開切結書捺指印，才將印章交其蓋用，同時將印鑑證明書
      影本交伊核對該印章確為印鑑章，復拿其身分證供其抄寫告訴人薪工資表之個
      人資料，上開薪工資表及切結書係經告訴人同意，並非其偽造云云，惟為告訴
      人否認在案，且查，(一)告訴人於八十七年間並未在清石公司工作，已如前述，
      告訴人顯不可能交付印章及身分證給被告丁○○供其蓋用在薪工資表及切結書
      ，而印鑑證明書更屬代表本人之文書，常情不會僅因不願沾污手指率爾提出給
      被告丁○○核對所交付之印章係印鑑章，更不會在證明印章係印鑑章後，不即
      時收回，再者，被告丁○○上開辯稱告訴人交付印鑑證明書目的係在於核對印
      章，惟此祇須當場由告訴人填寫薪工資表及切結書即可，無需大費周章要告訴
      人提出印鑑證明書供核對印章，是被告丁○○上開所辯，顯與常情相悖而不足
      採；(二)又被告丁○○蓋用之上開印章及九十二年九月十七日準備程序提出之印
      鑑證明書，均係告訴人所有交付被告丙○○持有以擔保告訴人所欠之五萬元債
    務，業據告訴人指訴綦詳，之後，則由被告丁○○持該印章蓋用在告訴人名義
      之薪工資表及切結書，亦據被告丁○○承在卷，參以告訴人八十七年間並無工
      作及被告二人係屬表兄弟關係相互熟識乙情，該印章顯係被告丙○○交付被告
      丁○○用以虛偽製作八十七年告訴人名義之薪工資表及切結書私文書，而被告
      丁○○偽造該私文書之目的係在於交不知情之清石公司報稅使用，應為被告丙○○所明知，被告丙○○與丁○○間，就偽造及行使偽造私文書之犯行，有犯
      意連絡及行為分擔，應堪認定；至證人甲○○雖證稱告訴人向被告丙○○借錢
      時，其僅目睹告訴人拿二張紙，係所有權狀與謄本，且未包裝，其並未見告訴
      人提出身分證、印章云云，惟所有權狀正本係不動產所有權之證明文件，攸關
      權利甚鉅，斷無隨意拿持手上而不以紙袋裝妥，證人甲○○上開證詞與常情尚
      有不合，尚難採信。至證人張福仁雖證稱告訴人借錢時遮遮掩掩怕我們知道，
      告訴人當時是用公文牛皮紙袋裝所有權狀與謄本云云，惟查，證人張福仁自稱
      告訴人係透過其向被告游良吉借錢等語，則倘告訴人係透過證人張福仁向被告
      丙○○借錢，則告訴人向丙○○借錢時見張福仁在場，自會趨前道謝，豈有遮
      掩之情形，證人張福仁上開證詞顯難遽採；(三)被告丁○○嗣後復將偽造之上述
      薪工資表及切結書交付不知情之清石公司據以申報營利事業所得稅，業據被告
      丁○○供述、證人俞勝益、戊○○證述在卷，並因此使清石營造公司因此短少
      應繳之營利事業所得稅額三萬七千五百元，足生損害於乙○○及稅捐稽徵機關
      課徵營利事業所得稅金額之正確性，亦有財政部臺灣省北區國稅局羅東稽徵所
      九十二年四月九日北區國稅羅東一字第○九二一○○六七五二號函一紙在卷可
      稽，本件事證已臻明確，應予依法論罪科刑。
二、核被告丙○○、丁○○所為，均係犯刑法第二百十六條行使同法第二百十條偽造
    私文書罪。被告間有犯意聯絡與行為分擔，均為共同正犯。又渠等偽造「乙○○
    」之姓名及盜用「乙○○」印章為其偽造私文書罪之階段行為，偽造私文書之低
    度行為復為行使偽造私文書之高度行為所吸收，均不另論罪。又被告丙○○前有
    事實欄所指之犯罪科刑及執行情形，有臺灣高等法院被告全國前案紀錄表在卷可
    查，其於有期徒刑執行完畢五年內，再犯有期徒刑以上之本罪，為累犯，應依法
    加重其刑。爰審酌被告丙○○、簡良犯罪之動機、目的、手段，犯罪所生之損害
    ，及犯罪後態度等一切情狀，分別量處如主文所示之刑，並均諭知易科罰金之折
    算標準。又偽造之「乙○○」署押三枚（薪工資表一枚、切結書二枚）雖未扣案
    ，惟無證據證明業已滅失，應依刑法第二百十九條之規定予以宣告沒收。
據上論斷，應依刑事訴訟法第二百九十九條第一項前段，刑法第二十八條、第二百十
六條、第二百十條、第四十一條第一項、第四十七條、第二百十九條，罰金罰鍰提高
標準條例第一條前段、第二條，判決如主文。
本案經檢察官張誌洋到庭執行職務。
中    華    民    國      九十二      年      十二        月      三    日
                                  臺灣宜蘭地方法院刑事第二庭
                                      審判長法  官  黃  永  勝
                                            法  官  陳  嘉  年
                                            法  官  林  楨  森
右正本證明與原本無異。
如不服本判決，應於判決送達後十日內向本院提出上訴狀。( 應附繕本 )
                                            書記官  廖  文  章
中    華    民    國      九十二      年      十二        月      九    日
附錄法條：
中華民國刑法第二百一十條 (偽造變造私文書罪)
偽造、變造私文書，足以生損害於公眾或他人者，處五年以下有期徒刑。
中華民國刑法第二百一十六條 (行使偽造變造或登載不實之文書罪)
行使第二百十條至第二百十五條之文書者，依偽造、變造文書或登載不實事項或使登
載不實事項之規定處斷。


司法院資訊處製作；財團法人民間司法改革基金會備份。
